最高法院刑事判決　　　　　　　　　　　　　　　八十六年度台上字第五九二三號
　　上訴人　甲○○
右上訴人因偽證案件，不服台灣高等法院高雄分院中華民國八十五年十月十一日第二
審判決 (八十五年度上訴字第八五五號，起訴案號：台灣高雄地方法院檢察署八十四
年度偵字第九三三二號) ，提起上訴，本院判決如左：
    主  文
原判決撤銷，發回台灣高等法院高雄分院。
    理  由
本件原判決認定上訴人甲○○於民國八十三年九月二十日下午二時許，在高雄市旗津
區○○○路一七七號許月鳳之宅前，目睹黃許素霞、黃木水、黃家龍、許智勇一家人
；與許月鳳、許輝政、許展彰、許書銘一家人，在許月鳳宅內互毆。許月鳳頭部受傷
，係被黃木水、黃許素霞、許智勇、黃家龍等人，持木棒、鐵管等物，毆打所致，或
係於群毆時，跌倒所致；並非許書銘、許展彰兄弟，毆打黃木水夫婦時，不慎誤擊而
受傷。上訴人竟於八十三年十二月二十九日，在台灣高雄地方法院審理八十三年度訴
字第四二二六號，黃木水、黃許素霞、黃家龍、許智勇等人重傷害 (按係傷害致重傷
) 案件時，對於許月鳳因何受傷，於案情有重要關係之事項，供前具結，偽稱：「許
書銘持木棒、許展彰拿白鐵，……許月鳳是被他兒子 (指許書銘及許展彰) 誤打傷的
」等語，而為虛偽陳述，用以為黃木水、黃許素霞、許智勇、黃家龍等人脫罪等情，
因而撤銷第一審諭知上訴人無罪之判決，改判論處上訴人甲○○證人，於執行審判職
務之公署審判時，於案情有重要關係之事項，供前具結，而為虛偽陳述罪刑，固非無
見。
惟查：依刑法第一百六十八條規定，證人依法作證時，必須對於案情有重要關係之事
項，供前或供後具結，而為虛偽之陳述，始負偽證罪責。所謂於案情有重要關係之事
項，係指該事項之有無，足以影響於裁判之結果者而言，蓋證人就此種事項為虛偽之
陳述，有使裁判陷於錯誤之危險，故論以偽證罪，苟其事項之有無，與裁判之結果無
關，即難課以刑責。原判決事實認定許月鳳頭部受傷，或因被黃木水、黃許素霞、許
智勇、黃家龍等人，持木棒、鐵管等物，毆打所致；或因群毆時，跌倒所致。如果屬
於後者，許月鳳之傷勢既因自己不慎跌倒所致，即與黃木水、黃許素霞、許智勇、黃
家龍等人是否應負傷害致重傷罪責無關，則上訴人所為虛偽之陳述，是否仍足以影響
於該案裁判之結果，而使裁判陷於錯誤之危險，原判決並未說明，理由已有不備。又
原判決記載上訴人為證人時，為「脫免黃木水等人刑責」，對於所知實情故作虛偽之
陳述 (見原判決第二面第四行、第五面第二行) ，事實卻認定許月鳳之傷勢「或因群
毆時，跌倒所致」。若許月鳳之傷勢係因自己不慎跌倒所致，即不發生上訴人為黃木
水等人脫免刑責之問題，原判決事實之認定與理由之記載亦不相適合。上訴意旨指摘
原判決不當，非無理由，原判決既有違誤，應認有撤銷發回更審之原因。
據上論結，應依刑事訴訟法第三百九十七條、第四百零一條，判決如主文。
中      華      民      國    八十六    年      十      月      九      日
                              最高法院刑事第一庭
                                  審判長法官  黃  雅  卿
                                        法官  楊  文  翰
                                        法官  陳  正  庸
                                        法官  陳  世  雄
                                        法官  陳  炳  煌
      右正本證明與原本無異
                                              書  記  官
中      華      民      國    八十六    年      十      月     十六     日
